臺灣新竹地方法院刑事判決　　　　　　　 94年度易字第376號
公　訴　人　臺灣新竹地方法院檢察署檢察官
被　　　告　甲○○　男30歲.
上列被告因詐欺案件，經檢察官聲請簡易判決處刑（93年度偵字
第6230號、94年度偵字第1422號），及移送併案審理（台灣台北
地方法院檢察署94年度偵緝字第712號），本院認不宜以簡易判
決處刑，改依通常程序並依簡式審判程序，判決如左：
    主  文
甲○○連續幫助意圖為自己不法之所有，以恐嚇使人將本人之物
交付，處有期徒刑肆月，如易科罰金，以佰元折算壹日；又幫
助意圖為自己不法之所有，以詐術使人將本人之物交付，處有期
徒刑月，如易科罰金，以佰元折算壹日。應執行有期徒刑伍
月，如易科罰金，以佰元折算壹日。
    事  實
一、甲○○預見自己金融帳戶提供他人使用，該他人極可能以該
    帳戶作為詐欺取財之犯罪工具或供該人所屬之犯罪集團作為
    非法轉帳使用，或欲恐嚇被害人使之將款項匯入該帳戶，以
    便提領，增加日後追查之困難，竟仍不違本意，基於幫助他
    人詐欺取財之犯意及幫助他人恐嚇取財之概括犯意，將其分
    於民國93年4 月20日在中國國際商業銀行基隆分行所開立之
    帳號00000000000號帳戶及於93年4 月9日在臺灣中小企業銀
    行所開立帳號0000000000000000000 號等帳戶之存摺、金融
    卡及印章，各以新台幣（下同）1000元之代價，售予綽號「
    小馬」之姓名年籍不詳之成年之犯罪集團成員，且於同年4
    月下旬之某日，在新竹市大潤發停車場交付之，嗣該犯罪集
    團成員取得甲○○上開銀行帳戶資料後，即與其他犯罪集團
    成員共同基於自己不法所有之犯意聯絡，先於93年5月7日，
    在網路線上遊戲向吳清旭佯稱1元可購得遊戲代幣3200元，
    使吳清旭陷於錯誤，而於93年5月7日晚上10時29分許至嘉義
    縣朴子市中華郵政股份有限公司（下稱中華郵政公司）朴子
    郵局接受另名真實姓名年籍不詳之成年女子之指示，利用自
    動提款設備轉帳方式轉出1000元至甲○○上開中國國際商業
    銀行基隆分行帳戶內，再由集團人員領走該款項，以此方式
    幫助該犯罪集團詐得財物；前開犯罪集團復於93年11月4 日
    晚上7 時40分許，由姓名年籍不詳之成年人以撥打行動電話
    之方式向陳桂香恐嚇其子林俊岑因債務糾紛遭人私行拘禁，
    須匯款始能解決，致陳桂香心生畏懼，而令乙○○於93年11
    月4日晚上8時16分許，至臺北市○○路上之土地銀行，以利
    用自動提款設備轉帳方式轉出2萬元，至甲○○上開臺灣中
    小企業銀行新竹分行之帳戶內，再由集團人員領走款項，以
    此方式幫助該犯罪集團詐得財物。甲○○復承前之幫助恐嚇
    取財之概括犯意，於93年4 月16日，在台北市松山區○○○
    路○段89號玉山商業銀行南京東路分行前，以1000 元之代價
    出售其甫在該分行申辦之帳號0000000000000號帳戶之存摺
    、金融卡及印章予姓名年籍不詳之成年男子「吳先生」，並
    當場交付之，該男子取得甲○○上開銀行帳戶資料後，即與
    其他犯罪集團成員共同基於恐嚇取財之犯意聯絡，於93 年6
    月23日以電話恐嚇丙○○需以匯款方能取回其遭竊之A4-619
    8號自小客車，致丙○○心生畏懼，遂於同日下午3時23分許
    ，在台中縣大雅鄉依指示匯款1萬5千元至甲○○前揭玉山商
    業銀行南京東路分行內，以此方式幫助他人取得恐嚇取財之
    財物。
三、案經新竹市察局第二分局報告及台南縣警察局歸仁分局報告
    台灣台南地方法院檢察署檢察官呈請台灣高等法院檢察署檢
    察長令轉臺灣新竹地方法院檢察署檢察官聲請簡易判決處刑
    及臺北市政府警察局松山分局報告臺灣臺北地方法院檢察署
    檢察官移送併案審理。
    理  由
一、本件被告甲○○所犯幫助恐嚇取財罪及幫助詐欺取財罪，非
    死刑、無期徒刑、最輕本刑為3年以上有期徒刑之罪，或高
    等法院管轄第一審之案件，被告於本院準備程序進行中，就
    被訴事實為有罪之陳述，經本院合議庭認合於新修正刑事訴
    訟法第273條之1第1項之規定，裁定進行簡式審判程序，合
    先敘明。
二、訊據被告甲○○對於上開犯罪事實坦承不諱（參本院94年6
    月16日之審理筆錄），核與證人吳清旭、乙○○及丙○○於
    警詢時證訴情節相符，復有被告中國國際商業銀行新台幣存
    摺類存款綜合約定書影本、臺灣中小企業銀行新竹分行開戶
    資料影本、玉山商業銀行存款戶約定書影本、玉山商業銀行
    南京東路分行帳號0000000000000號帳戶之明細表、證人吳
    清旭之中華郵政台南大光郵局帳號00000000000000號帳戶之
    明細表、證人乙○○土地銀行自動櫃員機存戶交易明細表、
    （參93年度偵字第6230號偵查卷第8頁至第12頁；93年度偵
    字第20927號偵查卷第3頁至第8頁、第23頁、第29頁、第48
    頁、第49頁；臺南縣警察局歸仁分局刑案偵查卷）在卷可憑
    。按金融帳戶為個人理財之工具，申請開設金融帳戶並無任
    何特殊之限制，一般民眾皆能自由申請，並得同時在不同金
    融機構申請多數存款帳戶使用，乃眾所週知之事實。依一般
    人之社會生活經驗，倘係合法收入，本可自行向金融行庫申
    請，而無向他人購買帳戶之必要。苟見陌生人不以自己名義
    申請開戶，反以刊登廣告方式向不特定人蒐集收購他人之金
    融機構帳戶使用，衡情應能懷疑收購之人目的在於掩飾或隱
    匿犯罪所得之錢財。被告因一時缺錢花用，即與素不相識之
    姓名年籍不詳之成年男子聯絡後，各以1千元，將上開帳戶
    存摺等物交付，依卷內事證，雖無證據證明被告知悉該犯罪
    集團如何犯罪（按有可能係供詐欺、或擄車勒索之用），但
    被告在金錢之誘惑下，以縱或幫助詐欺取財及恐嚇取財亦在
    所不惜之不確定故意，輕易將帳戶存摺等資料交付予不詳之
    人使用，則被告對從事違法勾當應有所預見，是其有幫助他
    人詐欺取財及恐嚇取財之不確定故意甚明。故本案事證明確
    ，被告犯行均堪以認定，自均應法論科。
三、核被告甲○○所為，係犯刑法第30條第1項、第339條第1項
    之幫助詐欺取財罪及第30條第1項、第346條第1項之幫助恐
    嚇取財罪。被告所犯上開幫助恐嚇取財罪與幫助詐欺取財罪
    2罪間，犯意各別，行為不同，應分論併罰。而被告先後2次
    幫助恐嚇取財之犯行，時間緊接，觸犯構成要件相同之罪名
    ，顯係基於概括之犯意反覆為之，為連續犯，依刑法第56條
    規定，論以一罪，並加重其刑。被告就上開詐欺取財及恐嚇
    取財犯行，均係幫助犯，為從犯，均依正犯之刑減輕之。被
    告就連續幫助恐嚇取財部分有刑之加減者，依法先加後減之
    。爰審酌被告因缺錢花用，不思以正當方法賺取財物，竟一
    時興起貪念而犯本案，惟其犯罪後已知悔悟，態度良好，衡
    諸被害人因此所受之損失等一切情狀，各量處如主文所示之
    刑，並定應執行之刑，且均諭知易科罰金之折算標準，以資
    警惕。
四、另被告於93年4月16日，在台北市松山區○○○路○段89號玉
    山商業銀行南京東路分行前，以1000元之代價出售其甫在該
    分行申辦之帳號0000000000000號帳戶之存摺、金融卡及印
    章予姓名年籍不詳之成年男子「吳先生」，並當場交付之，
    該男子取得甲○○上開銀行帳戶資料後，即與其他犯罪集團
    成員共同基於恐嚇取財之犯意聯絡，於93年6 月23日以電話
    恐嚇丙○○需以匯款方能取回其遭竊之A4-619 8號自小客車
    ，致丙○○心生畏懼，遂於同日下午3時23分許，在台中縣
    大雅鄉依指示匯款1萬5千元至甲○○前揭玉山商業銀行南京
    東路分行內，以此方式幫助他人取得恐嚇取財之財物部分（
    即94年度偵緝字第712號之併案部分），此部分初未經檢察
    官起訴，然與前開起訴之本案幫助恐嚇取財部分有連續犯之
    裁判上一罪關係，並經公訴檢察官於本院準備程序及簡式審
    判程序時以言詞擴張此部分之犯罪事實，本院自應併予審理
    ，附此敘明。
據上論斷，應依刑事訴訟法第452條、第273條之1第1項、第299
條第1項前段，刑法第56條、第30條、第339條第1項、第346條第
1項、第41條第1項前段、第51條第5款，罰金罰鍰提高標準條例
第1條前段、第2條，判決如主文。
本案經檢察官許麗美到庭執行職務。
中　　華　　民　　國　　94　　年　　7 　　月　 　6　　日
                  刑事第一庭法　官　彭淑苑
以上正本證明與原本無異。
如不服本判決，應於判決送達後十日內向本院提出上訴狀 (應附
繕本)，上訴於臺灣高等法院。
中　　華　　民　　國　　94　　年　　7　　月　　　6  　日
                            書記官  李佩真
附錄本案論罪科刑法條全文：
刑法第30條：
幫助他人犯罪者，為從犯。雖他人不知幫助之情者，亦同。
從犯之處罰，得按正犯之刑減輕之。
中華民國刑法第339條第1項 (普通詐欺罪)
意圖為自己或第三人不法之所有，以詐術使人將本人或第三人之
物交付者，處5年以下有期徒刑、拘役或科或併科1千元以下罰金
。
中華民國刑法第346條第1項(單純恐嚇罪)
意圖為自己或第三人不法之所有，以恐嚇使人將本人或第三人之
物交付者，處6月以上5年以下有期徒刑，得併科1千元以下罰金
。
